【裁判字號】    89,上易,17
【裁判日期】    890127
【裁判案由】    毀損等
【裁判全文】
臺灣高等法院高雄分院刑事判決    八十九年度上易字第一七號
    上  訴  人  臺灣高雄地方法院檢察署檢察官
    被      告  乙○○
右上訴人因被告毀損等案件，不服臺灣高雄地方法院八十八年度易字第三六四０號中
華民國八十八年十一月十一日第一審判決（起訴案號：臺灣高雄地方法院檢察署八十
八年度偵字第一九０三號），提起上訴，本院判決如左：
      主    文
原判決關於過失傷害部分撤銷。
乙○○因過失傷害人，處罰金貳仟元，如易服勞役以參佰元折算壹日。
其他上訴駁回。
      事    實
一、乙○○前有詐欺、偽造有價證券等前科（均不構成累犯），仍不知悔改，因認丙○○有詐騙其金錢之情事（丙○○所涉詐欺案另由檢察官偵查中），而於民國八
    十七年十一月十二日下午二時許，邀其友人林麗慧同至丙○○位於高雄縣鳳山市
    ○○路四四巷三一之八號之住處，欲找丙○○理論，雙方一言不合而發生口角；
    爭執中，乙○○及林麗慧因欲進入丙○○住處，乙○○、林麗慧等二人分別遭丙○○所飼養之狗隻多隻衝出咬傷，乙○○與林麗慧二人應注意，且能注意在該屋
    門口附近適有丙○○之姑媽洪清寬在場觀看，竟疏未注意，而分別隨手拾起玻璃
    瓶丟擲該狗隻，詎竟不慎致丟擲狗隻用之酒瓶破片割傷屋內之洪清寬，使洪清寬
    受有左下肢割裂傷（長六公分、寬一．五公分、深三公分）之傷害。
二、案經被害人洪清寬訴請臺灣高雄地方法院檢察署檢察官偵查起訴。
      理    由
壹、被告乙○○過失傷害論罪科刑部分：
  一、訊據被告乙○○供認有於右揭時、地與林麗慧同至丙○○及丁○○前開住處，
      並隨手拾起玻璃瓶丟擲狗隻等之事實不諱，惟矢口否認有過失傷害之犯行，辯
      稱：我與林麗慧欲進入丙○○家中時，即被丙○○所養之狗咬傷，我即趕快跑
      走，我不知有丟到人云云。
  二、然查：
    (一)右揭事實，業據告訴人洪清寬於原審偵審中指訴綦詳，核與在場證人丙○○
        及丁○○分別於原審偵審中證述之情節相符，而告訴人洪清寬確實受有前開
        之傷害，亦有鳳山醫院出具之診斷證明書乙份在卷可憑。
    (二)被告乙○○於檢察官偵查中供稱：「八十七年十一月十二日下午二時去丙○○家找她理論，她不願出門，卻放了五隻狗出來咬我們，我們才用瓶子丟狗
        ，洪清寬適逢過來，被酒瓶丟到受傷。」等語（見偵查卷第二一頁甲面）；
        又於原審審理中供稱：「是他們（指丁○○、丙○○夫婦二人）放狗咬我，
        我拿瓶子丟狗，我才拿玻璃瓶丟的，不小心丟到洪清寬。」、「我們（指與
        林麗慧）共丟五、六支玻璃瓶」等語（見原審卷第十七頁甲面）。準此，足
        見被告乙○○係丟擲玻璃瓶不慎丟到告訴人洪清寬，致洪清寬受有前開之傷
        害，已至為明確。被告乙○○與林麗慧持酒瓶丟擲狗時，在該屋門口附近已
        有丙○○之姑媽洪清寬在場觀看，此為被告乙○○應注意且能注意之事，其
        竟疏於未注意，而隨手拾起玻璃瓶丟擲該狗隻，致丟到告訴人洪清寬，並使
        告訴人洪清寬受有前開之傷害，被告乙○○顯有過失；告訴人洪清寬因而受
        傷，與被告乙○○之過失行為間，並有相當因果關係。
    (三)按對於現在不法之侵害，而出於防衛自已或他人權利之行為，不罰，刑法第
        二十三條雖定有明文；本件被告乙○○及其友人林麗慧於前開時地遭丙○○
        所養之狗隻衝出咬傷，縱認上開狗隻係告訴人丙○○所縱放；被告乙○○、
        林麗慧在遭受上開狗隻攻擊，為了防衛自己之權利，阻止狗隻繼續攻擊，撿
        取地上之酒瓶丟擲向狗隻，依法僅能對不法侵害之行為人即告訴人丙○○主
        張甲當防衛，彼等對於在旁觀看之第三人即告訴人洪清寬，依法自不得主張
        甲當防衛。又被告乙○○明知丙○○屋內養有狗隻，其為自身之安全本可先
        行離去，竟捨此不為，仍欲強行進入屋內與丙○○理論，始遭丙○○所養之
        狗隻咬傷，其丟擲狗隻而誤傷告訴人洪清寬，亦與刑法第二十四條之緊急避
        難行為有間，被告乙○○自應負過失傷害之罪責。
      綜上所述，本件罪證已臻明確，被告前開所辯，係卸責之詞，不足採信，其右
      揭過失傷害犯行堪以認定。
  三、核被告乙○○過失致告訴人受傷之行為，係犯刑法第二百八十四條第一項前段
      之普通過失傷害罪。被告乙○○與及其友人林麗慧同時疏於未注意，分別隨手
      拾起玻璃瓶丟擲該犬隻，致丟到告訴人洪清寬，並使告訴人洪清寬受傷，為同
      時犯，自不能論以共同甲犯（蓋過失犯並無共同甲犯可言）。
  四、原審未加詳求，遽認以被告林乙○○所犯之過失傷害行為，屬不罰，而為無罪
      之諭知，尚有未洽，檢察官上訴意旨，執此指摘原判決此部分不當，應認為有
理由，自應由本院將原判決此部分撤銷改判。審酌被告乙○○一時疏於注意撿
      拾玻璃瓶丟擲狗隻而誤傷告訴人洪清寬，過失情節尚屬輕微，告訴人洪清寬所
      受之傷害尚非嚴重，及被告乙○○迄今尚未與告訴人洪清寬達成和解等一切情
      狀，爰量處罰金二千元，並諭知如易服勞役以三百元折算一日。
貳、被告乙○○被訴毀損一般物品部分：
  一、公訴意旨略以：被告乙○○與林麗慧於事實欄所載時地基於共同犯意之聯絡，
      將丁○○所有之電話、魚缸及茶壺組砸毀，致令不堪使用，因認被告乙○○涉
      有刑法第三百五十四條之毀損一般物品罪嫌云云。
  二、公訴人認被告乙○○涉有刑法第三百五十四條之毀損一般物品罪嫌，無非以告
      訴人丙○○之指訴，並所提出之砸毀電話、魚缸及茶壺組之照片，為其論據。
  三、訊據被告乙○○供認有於事實欄所載時地與其友人林麗慧，同至丙○○前開住
      處理論，其與丙○○雙方一言不合而發生口角，嗣並持酒瓶砸狗等之事實，惟
      堅決否認有何毀損犯行，辯稱：因丙○○放狗咬我們，我與林麗慧根本沒辦法
      進入丙○○屋內，並未毀損丙○○屋內之物品等語。
  四、按犯罪事實應依證據認定之，無證據不得推定其犯罪事實，又不能證明被告犯
      罪者，應諭知無罪之判決，刑事訴訟法第一百五十四條、第三百零一條第一項
      前段分別定有明文。而告訴人之指訴，本以使被告受刑事訴追或處罰為目的，
      故其陳述是否與事實相符，自應調查其他證據，以資審認，苟其所為攻擊之詞
      ，尚有瑕疵，則在此瑕疵未予究明以前，即不能遽採為斷罪之基礎（最高法院
      六十九年臺上字第一五三一號判例參照）。又認定犯罪事實，所憑之證據，雖
      不以直接證據為限，間接證據亦包括在內，然無論直接或間接證據，其為訴訟
      上之證明，須於通常一般之人均不致於有所懷疑，而得確信其為真實之程度者
      ，始得據之為有罪之認定，倘其證明尚未達到此一程度，而有合理性懷疑之存
      在時，即無從為有罪之認定，（最高法院著有七十六年臺上字第四九八六號判
      例可資參照）。經查：
    (一)本件被告乙○○與林麗慧於共同前往丙○○位於高雄縣鳳山市○○路四四巷
        三一之八號之住處，因被告乙○○懷疑丙○○詐欺（因乙○○之子涉及強盜
        刑案乙○○找丙○○處理）情事，為被告乙○○、告訴人丙○○所不爭執。
        嗣被告乙○○與丙○○發生爭執後，丙○○所飼養之狗衝出，分別咬傷被告
        乙○○及林麗慧之情，業據被告乙○○、林麗慧於原審及本院審理時供述無
        訛，且經被告乙○○及林麗慧分別提出腳部受傷之照片、驗傷證明書附卷可
        稽，而告訴人丙○○對於其所飼養之狗衝出咬被告乙○○等情，亦不否認。
    (二)本件丙○○位於高雄縣鳳山市○○路四四巷三一之八號之住處現場，經原審
        法院前後二次履勘，製有勘驗筆錄、繪製現場圖及拍攝照片附卷可查，其中
        上開現場圖所示Ｂ處養有二條狗、Ｃ處養有一條狗，而於原審法院履勘時，
        則必須由他人先行看住狗，始能勘驗現場。而告訴人丙○○對於林麗慧在如
        現場圖所示Ｃ處遭狗咬傷之情，亦不否認；林麗慧於原審法院第二次履勘時
        供述：「當時吳某與丙○○在圖Ｃ處發生口角，我站外面，看到他們口角，
        我走進來要勸架，就被狗咬了，我拿起地上酒瓶丟狗，轉身就沒有看到丙○○，被狗咬後，我請吳某帶我到大寮鄉的聖若瑟醫院治療。」等語。準此，
        以被告乙○○與告訴人丙○○既能在如現場圖所示Ｃ處發生爭執，則當時告
        訴人丙○○所養之狗，並未出現在如現場圖所示Ｃ處，待被告乙○○與告訴
        人丙○○發生爭執後，另一陪同乙○○同到現場之林麗慧，欲出面勸解時，
        告訴人丙○○所養之狗此時竟衝出咬人，且從林麗慧雙腳均遭狗咬傷（雖驗
        傷證明單僅載明一腳，然原審法院履勘現場，實際勘驗結果，林麗慧雙腳確
        均遭狗咬傷），而被告乙○○之腳亦遭狗咬傷，此時被告乙○○及林麗慧二
        人在不得已之情形下，僅能隨手撿起地上之空酒瓶丟擲告訴人丙○○所養之
        狗，亦即僅能將狗趕走而已，被告乙○○及林麗慧焉有可能再度持酒瓶硬闖
        進入告訴人丙○○之客廳內砸毀客廳內之物品。
    (三)再者，依告訴人丙○○於檢察官偵查時所提出之照片觀之，有關告訴人所指
        訴茶壺組遭砸毀之照片，茶杯、茶壺竟完好如初，僅其中之物品毀損而已，
        如是若被告乙○○及林麗慧確有突破告訴人丙○○所養狗隻之攻擊，硬闖入
        客廳意圖砸毀物品，則以被告乙○○及林麗慧已遭狗咬，在盛怒之餘，焉有
        可能僅持酒瓶二人共同出手，僅砸毀茶組中央之物品，而其餘旁邊之茶杯、
        茶壺竟能完好不受波及，實有背於常情而不合理。
    (四)況告訴人丙○○於檢察官偵查中係指訴：「他與他妹妹衝進我房裏打了亂七
        八糟。」等語（見偵查卷第二十一頁背面），然觀之告訴人丙○○所提照片
        僅係拍攝到茶組、酒瓶一支、破損之魚缸而已，何來所謂之亂七八糟；矧告
        訴人丙○○所訴電話被砸毀，始終未見其提出所謂電話遭砸毀之相關證據，
        則告訴人丙○○所指訴被告乙○○及林麗慧共同進入客廳內砸毀物品之情，
        顯然與事實不符，殊無可採。本件糾紛，既緣起被告乙○○之子因涉犯強盜
        案件，請託告訴人丙○○代為處理，並已將金錢交付予丙○○，然丙○○並
        未處理妥善，遭致被告乙○○質疑是否有詐欺之嫌，並已提出向臺灣高雄地
        方法院檢察署提出告訴，現由該署八十八年度偵字第七二一號偵查中，則被
        告乙○○與告訴人丙○○已然存有間隙，而被告乙○○之所以找丙○○，無
        非係想拿回其給付予丙○○之金錢，然丙○○則認為其已幫忙處理，無須退
        還金錢予乙○○，兩人已到水火不容之地步，則告訴人丙○○之指訴是否可
        信，已屬可疑，更何況告訴人丙○○縱放其所飼養之狗咬傷被告乙○○、林
        麗慧，則被告乙○○、林麗慧僅能撿拾酒瓶丟擲狗之攻擊，抵擋狗之攻擊已
        然不及，焉有可能再度持酒瓶進入客廳砸毀物品，況且依告訴人丙○○所提
        出之照片觀之，告訴人丙○○所指訴砸毀情節，亦不合情理，已如前述。
    (五)至於證人即洪清寬雖證述被告乙○○確有進入屋內，然以證人洪清寬乃係告
        訴人丙○○之姑媽，其證言難免迴護告訴人丙○○；果若被告乙○○，與林
        麗慧確有共同進入告訴人丙○○之住處客廳，為何經原審法院質以「當時是
        否有一名女子跟吳某來？」，其竟答以：「忘了。」等語（見原審卷第二十
        四頁），是故證人洪清寬之證詞尚不足採為被告乙○○、林麗慧等二人不利
        之證據。
      綜上所述，被告乙○○前開所辯，應屬可信，公訴人所持上開之論據，即無法
      採為被告犯罪之基礎；此外，復查無其他積極證據足資證明被告乙○○與林麗
      慧有共同毀損之犯行，被告乙○○被訴毀損一般物品部分罪嫌，即屬不能證明
      。
  五、原審以調查之結果認被告乙○○被訴毀損部分犯罪不能證明，而諭知無罪之判
      決，核無違誤，公訴人循告訴人丙○○等具狀請求上訴意旨，仍執前詞，認被
      告乙○○應成立刑法之毀損一般物品犯罪，指摘原判決不當，為無理由，應予
      駁回。
據上論結，應依刑事訴訟法第三百六十八條、第三百六十九條第一項前段、第三百六
十四條、第二百九十九條第一項前段、刑法二百八十四條第一項前段、第四十二條第
二項，罰金罰鍰提高標準條例第一條前段、第二條，判決如主文。
本案經檢察官劉翼謀到庭執行職務。
中    華    民    國     八十九     年       一       月     二十七   日
                              臺灣高等法院高雄分院刑事第四庭
                                  審判長法官  莊  鎮
                                        法官  王光照
                                        法官  蕭權閔
右甲本證明與原本無異。
不得上訴。
                                      書記官  黎  珍
中    華    民    國     八十九     年       一       月    二十九    日
                                                                      Ｄ


司法院資訊處製作；財團法人民間司法改革基金會備份。
